【裁判字號】    97,上易,515
【裁判日期】    970826
【裁判案由】    恐嚇取財
【裁判全文】
臺灣高等法院臺南分院刑事判決         97年度上易字第515號
上  訴  人
即  被  告  乙○○
                  （現另案於臺灣臺南監獄臺南分監執行中）
上列上訴人因恐嚇取財案件，不服臺灣臺南地方法院九十七年度
易字第六一八號，中華民國九十七年七月十日第一審判決（起訴
案號：臺灣臺南地方法院檢察署九十七年度偵字第二二三、三七
一九號），提起上訴，本院判決如下：
    主  文
上訴駁回。
    理  由
一、依刑事訴訟法第三百五十條、第三百六十一條、第三百六十
    二條、第三百六十七條規定，不服地方法院之第一審判決而
    上訴者，須提出上訴書狀，並應敘述具體理由，為上訴必備
    之程式；其所提出之書狀未敘述上訴理由，或僅曾以言詞陳
    述上訴理由者，均應於上訴期間屆滿後二十日內補提理由書
    於第一審法院。第一審法院經形式審查，認逾期未補提上訴
    理由者，應定期間先命補正；逾期未補正者，為上訴不合法
    律上之程式，應以裁定駁回。倘已提出上訴理由，但所提非
    屬具體理由者，則由第二審法院以上訴不合法律上之程式，
    判決駁回。而所謂具體理由，必係依據卷內既有訴訟資料或
    提出新事證，指摘或表明第一審判決有何採證認事、用法或
    量刑等足以影響判決本旨之不當或違法，而構成應予撤銷之
    具體事由，始克當之（例如：依憑證據法則具體指出所採證
    據何以不具證據能力，或依憑卷證資料，明確指出所為證據
    證明力之判斷如何違背經驗、論理法則）；倘僅泛言原判決
    認定事實錯誤、違背法令、量刑失之過重或輕縱，而未依上
    揭意旨指出具體事由，或形式上雖已指出具體事由，然該事
    由縱使屬實，亦不足以認為原判決有何不當或違法者（例如
    ：對不具有調查必要性之證據，法院未依聲請調查亦未說明
    理由，或援用證據不當，但除去該證據仍應為同一事實之認
    定），皆難謂係具體理由，俾與第二審上訴制度旨在請求第
    二審法院撤銷、變更第一審不當或違法之判決，以實現個案
    救濟之立法目的相契合，並節制濫行上訴（最高法院九十七
    年度台上字第八九二號刑事判決意旨參照）。
二、原判決略以：上訴人即被告乙○○可預見將自己之金融機構
    帳戶之存摺、提款卡暨密碼等物，交付他人，可能供作他人
    為財產犯罪提領贓款及掩飾犯行之用，但仍基於幫助擄鴿勒
    贖集團恐嚇取財犯行之不確定故意，(1)先於九十六年十月一
    、二日間之某時，將其在九十六年三月十九日向臺灣銀行臺
    南分行申辦之帳號000000000000號此一久未使
    用之帳號存簿、提款卡暨密碼，以不詳代價，交付予一真實
    姓名、年籍不詳之成年人，使該成年人所屬之擄鴿勒贖恐嚇
    取財集團成員得共同基於意圖為自己不法所有之犯意聯絡，
    於九十六年十月三日十三時四十五分許，由其中一成員撥打
    甲○○之電話，並向甲○○恐嚇稱：甲○○飼養之鴿子在其
    手中，需匯款新台幣（下同）二千五百元至乙○○上開臺灣
    銀行臺南分行之帳戶始得贖回鴿子，致甲○○心生畏懼，遂
    於九十六年十月三日十四時許，將錢如數匯入乙○○上開帳
    戶中，嗣甲○○飼養之鴿子仍未返回而報警處理。(2)嗣乙○
    ○又另行起意，再基於幫助擄鴿勒贖集團恐嚇取財之幫助犯
    意，於九十六年十月十一日至十四日間某時，將其於九十六
    年十月十一日始向京城商業銀行府城分行申辦之帳號為00
    0－00－000000－0號帳戶之存簿及提款卡、密碼
    ，再交付予上開真實姓名、年籍不詳之成年人，使該成年人
    所屬之擄鴿勒贖集團成員得共同基於意圖為自己不法所有之
    犯意聯絡，再於九十六年十月十七日十二時三十五分，由其
    中一成員撥打王榮堂之電話，向王榮堂恐嚇稱：王榮堂飼養
    之鴿子在其手中，需匯款八千零八十八元至乙○○上開京城
    商業銀行府城分行之帳戶內始得贖回鴿子，致王榮堂心生畏
    懼，惟因價錢過高，王榮堂不願匯款，並報警處理，始未得
    逞。且認上訴人即被告乙○○前後二次幫助共同恐嚇取財既
    遂、幫助共同恐嚇取財未遂行為，顯非基於單一犯罪決意所
    為，判處上訴人即被告乙○○上開二次犯行，各處有期徒刑
    五月、四月，應執行有期徒刑七月。
三、原判決依憑上訴人即被告乙○○對其曾於十六年三月十九日
    、九十六年十月十一日，分別開設臺灣銀行臺南分行、京城
    商業銀行府城分行之帳戶，及上開二帳戶之存摺、提款卡、
    暨密碼等物，均落入擄鴿勒贖恐嚇取財集團成員手中，並於
    九十六年十月三日、十七日，該集團成員曾分別撥打電話給
    被害人甲○○、王榮堂，向其等恐嚇稱鴿子在其集團之手上
    ，要被害人分別匯款二千五百元、八千零八十八元至上訴人
    即被告乙○○上開二帳戶內，最後甲○○並因心生畏懼於九
    十六年十月三日將二千五百元如數匯入上訴人即被告乙○○
    上開臺灣銀行臺南分行帳戶內等情均不否認爭執，核與被害
    人甲○○、王榮堂於警詢時證述之情節大致相符，並有上訴
    人即被告乙○○上開臺灣銀行臺南分行、京城商業銀行府城
    分行帳戶之開戶資料各一份、臺灣銀行光碟櫃歷史明細查詢
    系統一份附卷可稽，暨其他調查證據取捨之結果（見原判決
    理由乙之二），認定上訴人即被告乙○○確有本件二次幫助
    共同恐嚇取財既遂、幫助共同恐嚇取財未遂之行為，予以分
    論併罰。顯示原審法院已詳敘認定上訴人即被告乙○○犯罪
    事實之證據及理由，從形式上予以審查，其證據之取捨及證
    明力之判斷於法均無不合，亦無判決理由矛盾及不備之違誤
    。
四、本件上訴人即被告乙○○提起上訴，僅泛稱：其沒有恐嚇取
    財行為等語。觀其上訴理由並未依據卷內既有訴訟資料或提
    出新事證，具體指摘原審判決關於認定事實、證據審酌、適
    用法律及量刑，有何違法或不當之處。從而，揆諸上揭說明
    ，本件上訴顯不合法律上之程式，應予駁回，並不經言詞辯
    論為之。
據上論結，應依刑事訴訟法第三百六十七條前段、三百七十二條
，判決如主文。
中    華    民    國    97    年    8     月    26    日
              刑事第三庭  審判長法  官  陳  義  仲
                                法  官  蘇  清  水
                                法  官  宋  明  蒼
以上正本證明與原本無異。
不得上訴。
                                書記官  陳  明  芬
中    華    民    國    97    年    8     月    26    日


司法院資訊處製作；財團法人民間司法改革基金會備份。
